臺灣花蓮地方法院民事裁定
111年度監宣字第31號
聲  請  人  甲○   



            乙○○  

相  對  人  丙○○  

上列當事人間監護宣告事件，本院裁定如下：
    主    文
宣告丙○○（男，民國00年0月0日生、身分證統一編號：Z0000000
00號）為受監護宣告之人。
選定甲○（女，民國00年00月00日生、身分證統一編號：Z000000
000號）為受監護宣告之人之監護人。
指定乙○○（男，民國00年0月00日生，身分證統一編號：Z000000
000號）為會同開具財產清冊之人。
聲請費用新臺幣壹仟元由受監護宣告之人負擔。
    理    由
一、聲請意旨略以：聲請人甲○、乙○○分別為相對人丙○○之配偶
    與兄弟。相對人因慢性缺血性心臟病及腦血管疾病後遺症，
    致不能為意思表示或受意思表示，也不能辨識其意思表示之
    效果，爰依法聲請宣告相對人為受監護宣告之人，併選定聲
    請人甲○為監護人、指定聲請人乙○○為會同開具財產清冊之
    人等語，並提出同意書、戶籍謄本、診斷證明書等件為證。
二、監護宣告部分：
（一）按對於因精神障礙或其他心智缺陷，致不能為意思表示或
      受意思表示，或不能辨識其意思表示之效果者，法院得因
      本人、配偶、四親等內之親屬、最近一年有同居事實之其
      他親屬、檢察官、主管機關、社會福利機構、輔助人、意
      定監護受任人或其他利害關係人之聲請，為監護之宣告，
      民法第14條第1 項定有明文。經查本件聲請人係相對人之
      配偶與兄弟，有戶籍謄本及戶籍資料查詢在卷可考（見本
      院卷第19、61頁），本件聲請於法相符，先予敘明。
（二）本院在鑑定人台灣基督教門諾會醫療財團法人門諾醫院壽
      豐分院（下稱門諾醫院）丁○○醫師前訊問相對人，審驗相
      對人之心神狀況，經本院點呼相對人，相對人僅以左手摸
      頭，本院詢問其得否舉起右手，相對人舉起左手，此有訊
      問筆錄在卷足憑（見本院卷第51頁至第53頁）。又該院精
      神鑑定報告書略以：相對人之腦部電腦斷層顯示左側大腦
      半球與右邊枕葉出現腦軟化，腦室擴大。戊○○之意識清醒
      ，表情顯淡漠，眼神接觸不佳，注意力不集中，似乎對周
      遭事物漠不關心。對他人呼喚名字可有微笑表情、向他揮
      手時也會跟著揮手，對於他人之問話，就沒有言語回應，
      只是單看著對方，或眼神飄移至他處或偶而露出微笑。認
      知功能方面：雖戊○○未曾言語回應，但以戊○○的病程觀察
      ，戊○○認知功能退化到極為嚴重程度；以封閉式問題提問
      時，戊○○皆是表示點頭，但其答案往往前後矛盾不一，在
      CDR量表上已達極重度失智程度的4分。鑑定結果：腦中風
      後遺症合併失智症狀，完全不能為意思表示或受意思表示
      或辨識其意思表示效果，無恢復至其過往正常狀態之可能
      等語，有門諾醫院基門醫壽字第000-0000號函及精神鑑定
      報告書在卷可稽（見本院卷第75至79頁），堪認相對人確
      因腦血管疾病後遺症致其認知功能缺損，日常生活無法自
      理，表達與理解能力均嚴重不足，且經專業醫師研判相對
      人應已至完全不能為意思表示、受意思表示或辨識其意思
      表示效果之程度，故本件聲請有理由，應予准許，爰宣告
      乙○○為受監護宣告之人。
三、選任監護人及開具財產清冊之人部分：
（一）按受監護宣告之人應置監護人。法院為監護之宣告時，應
      依職權就配偶、四親等內之親屬、最近一年有同居事實之
      其他親屬、主管機關、社會福利機構或其他適當之人選定
      一人或數人為監護人，並同時指定會同開具財產清冊之人
      。法院為前項選定及指定前，得命主管機關或社會福利機
      構進行訪視，提出調查報告及建議。監護之聲請人或利害
      關係人亦得提出相關資料或證據，供法院斟酌。法院選定
      監護人時，應依受監護宣告之人之最佳利益，優先考量受
      監護宣告之人之意見，審酌一切情狀，並注意下列事項：
      (1)受監護宣告之人之身心狀態與生活及財產狀況。(2)受
      監護宣告之人與其配偶、子女或其他共同生活之人間之情
      感狀況。(3)監護人之職業、經歷、意見及其與受監護宣
      告之人之利害關係。(4)法人為監護人時，其事業之種類
      與內容，法人及其代表人與受監護宣告之人之利害關係。
      民法第1110條、第1111條、第1111條之1 分別定有明文。
      家事事件法第176 條第1 項明定家事事件法第106 條於聲
      請監護宣告事件準用之，即法院為審酌受監護人之最佳利
      益，得徵詢主管機關或社會福利機構之意見，請其進行訪
      視或調查，並提出報告及建議。又監護宣告之裁定，應同
      時選定監護人及指定會同開具財產清冊之人，並附理由；
      法院為前項之選定及指定前，應徵詢被選定人及被指定人
      之意見，家事事件法第168條第1項、第2項亦有明定。
（二）相對人丙○○受監護宣告，本院應依職權選任監護人。本院
      依職權囑託維安社會工作師事務所進行訪視，據覆略以：
      聲請人甲○為相對人之配偶、聲請人乙○○為相對人之小弟
      。訪視當日相對人丙○○，呼喊其名雖有反應，但無法具體
      表示意思。罹患糖尿病、高血壓及心臟衰竭，全日包尿布
      。目前由聲請人甲○處理照顧相對人之事宜。因相對人領
      取退休金之郵局金融卡，因聲請人甲○忘記提款卡密碼，
      為重新辦理因此聲請監護宣告。相對人目前安置於門諾醫
      院壽豐分院附設護理之家，機構環境整潔，並有專人24小
      時進行照顧，為全日型之安置機構。相對人目前需他人餵
      食及全日尿布，生活無法自理需他人24小時照顧。聲請人
      乙○○亦同意本件聲請，對於擔任會同人表示同意且知應有
      之責任與義務。綜上，聲請人目前身心狀況良好，有穩定
      工作收入，亦有積極意願擔任監護人，對於相對人之身心
      狀況尚能掌握，且過去對相對人無不利事由，無不適任監
      護人之情事。建議由聲請人擔任監護人等語，有維安社會
      工作師事務所111年3月29日維安監宣字第111036號函暨訪
      視評估報告在卷可稽(見本院卷第63頁至第73頁)。
（三）本院審酌上開訪視評估報告等綜合考量，認聲請人為相對
      人之配偶，目前為相對人丙○○事務之主要處理者，能以相
      對人之最佳利益考量，據照護單位護理師表示在疫情之前
      ，聲請人甲○常常前往機構進行探視，聲請人甲○與相對人
      丙○○互動良好，聲請人甲○亦有意願擔任相對人之監護人
      ，故認由聲請人擔任監護人，能符合受監護宣告之人之最
      佳利益，爰選定聲請人甲○為監護人，如主文第2項所示。
      另聲請人乙○○為相對人之小弟，同意擔任會同開具財產清
      冊之人，能與聲請人合作處理相對人相關事務，瞭解並能
      認知會同人應有之責任與義務，爰指定聲請人乙○○為會同
      開具財產清冊之人，以資充實相對人之最佳利益，如主文
      第3項所示。
（四）末按民法第1113條準用同法第1099條之規定，於監護開始
      時，聲請人甲○對於受監護宣告人丙○○之財產，應會同聲
      請人乙○○，於2個月內開具財產清冊陳報法院，併此敘明
      。
四、依家事事件法第164 條第2 項裁定如主文。
　　
中　　華　　民　　國　　111 　年　　4 　　月　　18　　日
                   家事法庭     法  官　陳淑媛
以上正本係照原本作成。
如對本裁定抗告，須於裁定送達後10日之不變期間內，向本院提
出抗告狀，並繳納抗告費新臺幣1,000元。
中　　華　　民　　國　　111 　年　　4 　　月　　22　　日
                                書記官  何依姍